臺灣桃園地方法院民事裁定
                 110年度監宣字第949號
聲  請  人  張健輔  

相  對  人  張惠貞  
關  係  人  張家榮  

上列當事人間聲請監護宣告事件，本院裁定如下：
    主　  文
宣告張惠貞（女、民國00年0月00日出生）為受監護宣告之人。
選定張健輔（男、民國00年0月00日出生）為受監護宣告人張惠
貞之監護人。
指定張家榮（男、民國00年0月00日出生）為會同開具財產清冊
之人。
聲請程序費用由受監護宣告人張惠貞負擔。
    理    由
一、本件聲請意旨略以：聲請人為相對人之父；相對人因中度身
    心障礙，已至因精神障礙或其他心智缺陷，致不能為意思表
    示或受意思表示，或不能辨識其意思表示之效果，為此依民
    法第14條第1項、第1110條、家事事件法第164條規定，聲請
    准對相對人為監護宣告。並選定聲請人為監護人、關係人為
    會同開具財產清冊之人。若鈞院認相對人尚未達可宣告監護
    之程度，則請依民法第14條第3項、第15條之1第1項、家事
    事件法第177 條之規定為輔助宣告。並提出中華民國身心障
    礙證明、戶籍謄本、親屬系統表、同意書等為證。
二、「對於因精神障礙或其他心智缺陷，致不能為意思表示或受
    意思表示，或不能辨識其意思表示之效果者，法院得因本人
    、配偶、四親等內之親屬、最近一年有同居事實之其他親屬
    、檢察官、主管機關或社會福利機構之聲請，為監護之宣告
    。」，民法第14條第1 項定有明文。又「法院應於鑑定人前
    ，就應受監護宣告之人之精神或心智狀況，訊問鑑定人及應
    受監護宣告之人，始得為監護之宣告。但有事實足認無訊問
    之必要者，不在此限。」、「鑑定應有精神科專科醫師或具
    精神科經驗之醫師參與並出具書面報告。」，家事事件法第
    167 條第1 項、第2 項定有明文。再「法院為監護之宣告時
    ，應依職權就配偶、四親等內之親屬、最近一年有同居事實
    之其他親屬、主管機關、社會福利機構或其他適當之人選定
    一人或數人為監護人，並同時指定會同開具財產清冊之人。
    」、「監護宣告之裁定，應同時選定監護人及指定會同開具
    財產清冊之人，並附理由」、「法院為前項之選定及指定前
    ，應徵詢被選定人及被指定人之意見。」，亦分別為民法第
    1111條第1 項、家事事件法第168 條第1 項及第2 項所明定
    。
三、經查，聲請人為相對人之父，有戶籍謄本在卷可憑，依前揭
    規定，得為本件之聲請。次查法院應於鑑定人前，就應受監
    護宣告之人之精神或心智狀況，訊問鑑定人及應受監護宣告
    之人，始得為監護之宣告。但有事實足認無訊問之必要者，
    不在此限。鑑定應有精神科專科醫師或具精神科經驗之醫師
    參與並出具書面報告，家事事件法第167 條第1 項、第2 項
    分別定有明文。本院在鑑定人即衛生福利部桃園療養院醫師
    林佳亨前訊問相對人，相對人無法回答自己姓名、生日，詢
    其張健輔是何人，其指向聲請人；詢張家榮是否為其兄，相
    對人點頭；提示百元紙鈔，問其是否100元，其搖頭；提示5
    0元硬幣，詢其是否50元，其搖頭回應；再提示千元及百元
    紙鈔，問其是否為千元、百元，其點頭回應等，有本院111
    年4月12日訊問筆錄可稽。相對人經鑑定人醫師林佳亨就相
    對人鑑定結果，依相對人之個人史及相關史、生活狀況及現
    在身心狀態、理學檢查、精神狀態檢查、日常生活狀況、心
    理衡鑑等項鑑定結果，認：相對人診斷為非特定的思覺失調
    、智能不足。目前日常生活僅少部分可自理，不能進行有意
    義的經濟活動，於社會性活動之深度互動品質及理解顯較常
    人為差，致其於為意思表示、受意思表示或辨識意思表示效
    果之能力，達不能之程度，難以回復，需他人全盤協助等語
    ，有衛生福利部桃園療養院111年6月2日函及所附精神鑑定
    報告書等在卷可稽。是相對人已達不能為意思表示、受意思
    表示或不能辨識其意思表示效果之程度，爰依法宣告相對人
    為受監護宣告之人。本院審酌聲請人為相對人之父，為相對
    人至近親屬，表明願意擔任相對人之監護人，且相對人之弟
    張家榮表示同意，有同意書在卷可稽，因認由聲請人擔任相
    對人之監護人，應無不當，爰依前揭規定，選定聲請人為相
    對人之監護人。聲請人既經本院選定為相對人之監護人，自
    應依民法第1112條之規定，負責護養療治相對人身體及妥善
    為財產管理職務。
四、關於指定會同開具財產清冊之人部分，聲請人聲請指定張家
    榮為會同開具財產清冊之人，本院審酌張家榮為相對人之弟
    ，表明願意擔任會同開具財產清冊之人，有同意書及本院上
    開訊問筆錄在卷可佐，因認由張家榮擔任會同開具財產清冊
    之人，亦無不當，爰依前揭規定，指定張家榮為會同開具財
    產清冊之人。又依民法第1113條準用同法第1099條及第1099
    條之1 規定，於監護開始時，監護人即聲請人，應會同張家
    榮於2 個月內開具財產清冊並陳報法院，監護人於財產清冊
    開具完成並陳報法院前，對於相對人之財產，僅得為管理上
    必要行為。
五、依家事事件法第164條第2項，裁定如主文。
中　　華　　民　　國　　111 　年　　6 　　月　　7 　　日
                  家事法庭    法  官　張淑芬
上列正本證明與原本無異。
如對本裁定抗告須於裁定送達後10日內向本院提出抗告狀，並繳
納抗告裁判費新台幣1,000 元。
中　　華　　民　　國　　111 　年　　6 　　月　　7 　　日
                              書記官　施盈宇